臺灣新竹地方法院民事簡易判決　九十三年度竹簡字第五二六號
　　原　　　　告　科學工業園區管理局
　　法定代理人　　乙○○
　　訴訟代理人　　金玉瑩律師
　　複代理人　　　甲○○
　　被　　　　告　鑫測股份有限公司
　　兼法定代理人　丙○○
右當事人間履行契約事件，本院於民國九十三年十二月十七日辯
論終結，判決如左：
    主      文
被告應連帶給付原告新台幣拾萬貳仟壹佰零玖元，及自民國九
十三年十月二十九日起至清償日止按年息百分之五計算之利息。
訴訟費用由被告連帶負擔。
本判決得假執行。
    事實及理由
一、原告之聲明：如主文第一項所示。
二、事實摘要：
（一）原告主張：
  １、緣被告鑫測股份有限公司（下稱鑫測公司）自民國（下同
      ）九十二年七月一日起向原告承租門牌號碼為新竹市科學
      工業園區○○○○路十三號一樓之廠房（下稱系爭廠房）
      ，雙方簽有廠房租賃契約，約定租賃期間自九十二年七月
      一日起至九十二年十二月三十一日止，每月租金新台幣（
      下同）六萬七千七百一十八元（含稅），另就繳付租金時
      並應加計營業稅，而如被告鑫測公司於租期屆滿或終止後
      ，未依約將系爭廠房交還原告時，依據租賃契約第十八條
      約定，每逾一日，被告鑫測公司即應給付原告相當於每日
      租金三倍之懲罰性違約金予原告，並賠償原告因此所受之
      損失，而被告丙○○則為前開租賃契約之連帶保證人，應
      就被告鑫測公司對原告所負前開債務負連帶責任，而就前
      開租約並經本院公證處予以公證，且約定就租金之給付、
      懲罰性違約金及租期屆滿不遷讓房屋部分，得逕受強制執
      行。
　２、前開租賃契約租期屆滿，被告仍無權占用系爭廠房，即受
      有相當租金之不當得利：被告鑫測公司於九十二年十二月
      三十一日系爭廠房租約屆滿後，並無續為占用系爭廠房之
      正當權源，詎其自九十三年一月一日起仍繼續占用系爭廠
      房，經原告屢次發函請求搬離並騰空歸還，其仍置之不理
      ，續為無權占用，自受有相當租金之不當得利，並致原告
      無法將系爭廠房另行出租而受有損害，被告所受利益與原
      告所受損害間復有因果關係，從而原告自得依據民法第一
      百七十九條不當得利及民法第一百八十四條侵權行為之法
      律關係請求被告鑫測公司，自系爭廠房租約屆滿日迄系爭
      廠房返還原告日止，按月給付原告相當於租金金額之不當
      得利或損害賠償。又參諸前述，原告雖業就被告二人應賠
      償之懲罰性違約金及遷讓房屋部分，向本院民事執行處聲
      請逕予強制執行，並經本院以九十三年度執字第八一六八
      號執行事件執行在案，惟就被告鑫測股份有限公司另受相
      當租金之不當得利部分，因未在前開約定逕受強制執行範
      圍，所以原告自得為本件之請求。次查前開執行事件就被
      告鑫測股份有限公司遷讓房屋部分，業於九十三年八月九
      日上午執行完畢，故本件被告鑫測公司無權占用系爭廠房
      之期間應為自九十三年一月一日起至九十三年八月八日止
      。另系爭廠房所在當地租金標準已於九十三年二月一日起
      由每月每平方公尺一百二十一元（未稅），調整為一百二
      十二元（未稅），即系爭廠房之每月租金由六萬七千七百
      一十八元（含稅）調整為六萬八千二百七十七元（含稅）
      ，故被告鑫測公司積欠之租金即為：自九十三年一月一日
      起至同年一月三十一日止為六萬七千七百一十八元；自九
      十三年二月一日起至同年七月三十一日止為四十萬九千六
      百六十二元（68827x6=409662）；自九十三年八月一日起
      至同年八月八日止為一萬八千二百零八元（68277x8/30=1
      8208，元以下四捨五入），共計四十九萬五千五百八十八
      元。
　３、次查被告鑫測公司於簽訂廠房租賃契約時有繳付十九萬三
      千四百七十九元之保證金，然依前述至九十三年八月八日
      止，其應給付原告相當於租金之不當得利或損害賠償共計
      四十九萬五千五百八十八元，經原告將被告繳付之系爭廠
      房保證金與前揭不當得利或損害賠償之債權抵銷後，被告
      鑫測公司尚應給付原告三十萬二千一百零九元。又被告丙
      ○○為被告鑫測公司前開租賃契約之連帶保證人，依法自
      應就被告鑫測公司本於前開租賃契約所負債務不履行責任
      連帶負給付之責，爰依不當得利、侵權行為暨連帶保證之
      法律關係訴請被告鑫測公司及被告丙○○連帶給付上開金
      額及法定遲延利息等情。
（二）被告二人則未於言詞辯論期日到場，亦未提出書狀作何聲
      明或陳述。
三、程序方面：
（一）按訴狀送達後，原告不得將原訴變更或追加他訴，但擴張
      或減縮應受判決事項之聲明者，不在此限，民事訴訟法第
      二百五十五條第一項第三款定有明文；查本件原告起訴時
      ，係基於不當得利、侵權行為暨連帶保證之法律關係請求
      被告連帶給付二十八萬零五百四十七元及自九十三年八月
      一日起至遷讓返還系爭廠房之日止，按月連帶給付原告六
      萬七千七百十八元，嗣因本件審理過程中，原告業經強制
      執行程序使被告鑫測公司業已返還系爭房屋，乃於九十三
      年十月十九日具狀將請求相當租金之不當得利或損害金額
      確定為三十萬二千一百零九元，另追加法定遲延利息之請
      求，核屬於單純擴張應受判決事項之聲明，參諸前述，自
      應准許。
（二）又本件被告二人經合法通知，均未於言詞辯論期日到場，
      核無民事訴訟法第三百八十六條各款所列情形，爰依原告
      聲請，由其一造辯論而為判決。
四、本院之判斷：
（一）原告主張之前揭事實，經核其所提出前開廠房租賃契約及
      公證書、原告九十三年一月七日園建字第０九三００００
      六０九號函、九十三年二月四日園建字第０九三０００二
      九００號函、九十三年二月二十五日園建字第０九三００
      ０四九三一號函、九十三年三月三十日園建字第０九三０
      ００八四００號函、九十三年四月二十八日園建字第０九
      三００一一四一五號函、九十三年六月三日園建字第０九
      三００一四九八七號函、被告公司之公司變更登記表、九
      十三年四月一日園建字第０九三０００八七七八號函、自
      由時報九十三年三月三十日報導、債務計算表各一份、存
      證信函六份等，與其前開所述相符，並據本院調取本院本
      院九十三年度執字第八一六八號給付租金執行事件卷查核
      屬實，而被告二人未到庭為任何聲明或陳述，亦未提出書
      狀供本院審酌，參諸前述，自堪信原告主張為真實。
（二）按無法律上之原因而受利益，致他人受損害者，應返還其
      利益；雖有法律上之原因，而其後已不存在者，亦同，民
      法第一百七十九條前段定有明文；又按依不當得利之法則
      請求返還不當得利，以無法律上之原因而受有利益致他人
      受有損害為其要件，故請求返還之範圍，應以對方所受之
      利益為限；無權占有他人土地依社會通常觀念，顯然可獲
      得相當於租金之利益（最高法院六十一年台上字第一六九
      五號判例參照）。次按因故意或過失，不法侵害他人之權
      利者，負損害賠償責任，民法第一百八十四第一項前段亦
      定有明文。查被告鑫測公司於前開租賃契約終止後仍占用
      系爭廠房，又無任何正當權源，則自九十三年一月一日起
      至同年八月八日止占用系爭廠房之期間，係無法律上之原
      因受有相當於租金之利益，致原告受損害，被告鑫測公司
      自應返還其所受利益及賠償原告所受之損害；而被告丙○
      ○為系爭廠房租賃契約之連帶保證人，則就被告鑫測公司
      前開所負之債務亦應負連帶給付之責任。從而，原告主張
      依不當得利、侵權行為及連帶保證之法律關係，訴請被告
      二人應連帶給付三十萬二千一百零九元及自起訴繕本送達
      翌日即九十三年八月十一日起至清償日止，按年息百分之
      五計算之利息，洵屬有據，應予准許。
五、假執行之宣告：
    本件係就民事訴訟法第四百二十七條第一項訴訟適用簡易程
    序所為被告二人敗訴之判決，爰依職權宣告假執行。
六、結論：本件原告之訴為有理由，依民事訴訟法第四百三十六
    條第二項、第三百八十五條第一項前段、第八十五條第二項
    、第三百八十九條第一項第三款，判決如主文。
中　　華　　民　　國　　九十四　年　  一　  月　七　　日
                  臺灣新竹地方法院新竹簡易庭
                            法　官　李承訓
右為正本係照原本作成。
如對本判決上訴，須於判決送達後廿日內向本院提出上訴狀。
                            書記官　吳玉蘭
中　　華　　民　　國　　九十四　年　　一　　月　七　　日
